臺灣臺北地方法院民事判決　　　　　　　99年度保險字第33號
原　　　告　日富營造股份有限公司
法定代理人　吳正發
訴訟代理人　李逸文律師
被　　　告　泰安產物保險股份有限公司
法定代理人　李松季
訴訟代理人　趙傳芬
上列當事人間請求給付保險金事件，本院於民國100年1月19日言
詞辯論終結，判決如下：
    主  文
被告應給付原告新臺幣陸拾柒萬貳仟伍佰陸拾元，及自民國九十
九年三月十七日起至清償日止，按週年利率百分之十計算之利息
。
原告其餘之訴駁回。
訴訟費用由被告負擔百分之十二，餘由原告負擔。
本判決原告勝訴部分於原告以新臺幣貳拾貳萬伍仟元為被告供擔
保後，得假執行。但被告如以新臺幣陸拾柒萬貳仟伍佰陸拾元為
原告預供擔保，得免為假執行。
原告其餘假執行之聲請駁回。
    事實及理由
一、被告法定代理人原為陳朝亨，於訴訟進行中變更為李松季，
    並經其具狀聲明承受訴訟（見保險字卷第16頁），經核於法
    相符，應予准許。
二、原告起訴主張：原告承攬受告知人內政部土地重劃工程處（
    下稱土地重劃工程處）發包之「高鐵桃園車站特定區區段徵
    收公共工程景觀工程第一標」（下稱系爭工程），原告依系
    爭工程契約向被告投保營造工程綜合險，因系爭工程範圍涵
    蓋土木工程及美綠化植栽工程兩部分，其中土木工程部分已
    於民國97年4月13日完工，並於97年9月17日完成驗收，而美
    綠化植栽工程部分，則已經完成栽種，正依系爭工程契約第
    7條(一)約定，進行2年養護，目前尚未完工驗收。因系爭工程
    區分為「非植栽工程」及「植栽工程」，故原告與被告分別
    訂立「非植栽工程」及「植栽工程」之營造綜合保險契約，
    保險期間分別為「非植栽工程：自95年9月3日00時起至97年
    2月1日24時止」及「植栽工程：自95年9月3日00時起至99年
    2月1日24時止」。查97年9月27日、28日薔蜜颱風襲台，造
    成植栽工程受有重大損失，受告知人土地重劃工程處發函要
    求原告儘速進行復舊工程，因薔蜜颱風所造成植栽工程之損
    害，可區分為「全損」及「傾倒」，而有不同之施工費用，
    其中全損部分為1,448棵，原告依據系爭工程合約單價，計
    算所需復舊費用總計新臺幣（下同）3,376,486元，至於傾
    倒部分，經統計共有2,692株，原告對此支出2,387,804元，
    然因被告對於傾倒樹株復舊之單價，係以每株404元計算，
    為審理簡便起見，原告同意以此一單價金額作為計算基準，
    即原告就傾倒樹株復舊之花費為1,087,568元（2,692×404
    元＝1,087,568），上開重新種植及扶正之復舊費用，總計
    4,464,054元（3,376,486＋1,087,568＝4,464,054）。又系
    爭保險契約雖約定受益人為受告知人土地重劃工程處，然受
    告知人土地重劃工程處業於98年12月28日將因系爭保險契約
    所生之保險金請求權全數讓與原告，為此提起本件訴訟。並
    聲明：(1)被告應給付原告4,464,054元，及自起訴狀繕本送
    達之翌日起至清償日止，按週年利率百分之10計算之利息。
    (2)願供擔保，請准宣告假執行。
三、被告之抗辯：
  (一)原告業已完成系爭工程，並於97年9月17日完成驗收，有原
    告所提「驗收缺失複驗紀錄」為憑，且據土地重劃工程處99
    年7月27日地工政字第0995000053號函文內容明確認定「高
    鐵桃園車站特定區區段徵收公共工程景觀第一標」採購案係
    於97年9月17日完成驗收作業無誤。是據營造綜合保險基本
    條款第3條「保險責任之開始與終止」之約定：「本公司之
    保險責任，於保險期間內，自承保工程開工或工程材料卸置
    於施工處所後開始，至啟用、接管或驗收，或保險期間屆滿
    之日終止，並以其先屆至者為準」，是被告對於系爭「植栽
    工程」及「非植栽工程」之保單責任業已終結。
  (二)被告係對於驗收後之「植栽工程」之「養護」負2年之保險
    責任，依據「工程估價單詳細價目表」記載：「1、喬木2年
    養護，單位：株，數量19,865，單價：404元。2、大灌木2
    年養護，單位：株，數量：328,004，單價20元。3、小灌木
    2年養護，單位：株，數量：143,549，單價15元。4、草坪
    養護2年，單位：M2，數量317,299，單價：18元」計算，植
    栽工程喬木斷裂1,448株、傾倒2,711株，可請求1,680,236
    元【404×（1,448＋2,711)＝1,680,236】，扣除原告切結
    書所載之自負額（損失20％及1,000,000元，取其高者），
    賠償金額應為680,236元(1,680,236－1,000,000＝680,236
    ）。並聲明：(1)原告之訴及假執行之聲請均駁回。(2)如受不
    利判決，願供擔保請准宣告免為假執行。
四、兩造不爭執之事實：
  (一)原告與受告知人土地重劃工程處（原名內政部土地重劃工程
    局，於97年1月1日改制）於95年8月18日簽訂系爭工程契約
    ，工程範圍包括「非植栽工程」、「植栽工程」。原告則依
    系爭工程契約，於95年9月3日向被告投保系爭保險契約，就
    「非植栽工程」約定保險期間為95年9月3日0時起至97年2月
    1日24時止，就「植栽工程」約定保險期間為95年9月3日時0
    起至99年2月1日24時止。
  (二)原告曾出具切結書予被告，其中記載：「…為避免爾後若有
    實際發生理賠情事時，對自負額之爭議，日富營造股份有限
    公司承諾照原確認單之自負額內容，恐口說無憑及往後之效
    力問題，故說明如下：營造工程財物損失險每一次事故自負
    額：天災所致損失：損失之20％，最低NT1,000,000…」等
    語。
五、本件應探究者為：被告應負擔之保險責任若干？茲析述如下
    ：
  (一)系爭工程契約第7條第1項約定：「履約期限：廠商應於決標
    日起40個日曆天內開工，並於開工日起360日曆天內完成非
    植栽工程及植栽工程之種植；竣工驗收合格之日起植栽養護
    2年…」（見審保險字第82頁背面），由上可知，系爭工程
    中非植栽工程及植栽工程之竣工期限相同，只是原告於植栽
    工程驗收合格後尚須負2年養護之責。再參之系爭工程之工
    程估價單總表中有將「植栽2年養護」列為獨立工作項目並
    定有工程金額（見審保險字第207頁）。另非植栽工程及植
    栽工程之保險契約期限分別為97年2月1日、99年2月1日，其
    間之差異，即在於植栽工程於竣工驗收合格後尚須進行2年
    之養護。綜上參互以觀，就植栽工程之保險契約，可分為兩
    階段，前揭段為植栽工程本身，後階段則為植栽工程竣工驗
    收合格後之2年養護，兩者期間、工程金額並不相同，被告
    亦分別按其內容而計算並收取保費，所須負之保險責任自不
    相同。
  (二)兩造簽訂之營造綜合保險基本條款第3條約定「本公司之保
    險責任，於保險期間內，自承保工程開工或工程材料卸置於
    施工處所後開始，至啟用、接管或驗收，或保險期間屆滿之
    日終止，並以其先屆至者為準」（見審保險字第155頁背面
    ），經本院函詢受告知人土地重劃工程處系爭工程之植栽工
    程是否已完工驗收，受告知人土地重劃工程處函覆表示已於
    97年9月17日完成驗收作業（見保險字第23頁），依上約定
    ，被告就植栽工程之保險責任於97年9月17日驗收合格後即
    告終止，並開始其2年植栽工程養護之保險責任。是於97年9
    月27日、28日薔蜜颱風來襲時，已在被告植栽工程之保險責
    任終止（97年9月17日）之後，但在2年植栽工程養護之保險
    期間範圍內，故被告就該損害須負之保險責任，乃植栽工程
    養護之保險責任，而非植栽工程之保險責任，至為明確。又
    依工程估價單詳細價目表所示（見審保險字第208頁），喬
    木2年養護之單價為404元，原告主張於該保險事故傾倒棵數
    為2,692棵，斷裂棵數為1,448棵，被告對此並未爭執，從而
    本件原應為之保險給付為1,672,560元【404×（1,448＋2,7
    11)＝1,672,560】，但於扣除切結書所約定之自負額100萬
    元後（本件100萬元較1,672,560元損害之20％高，故以100
    萬元為自負額），最終被告應負擔之保險責任為672,560元
    。
六、本件保險契約之受益人固為受告知人土地重劃工程處，惟受
    告知人土地重劃工程處已將對被告之保險金請求權讓與原告
    ，有讓與協議書在卷可憑（見審保險字第168頁），從而，
    原告依債權讓與之法律關係、系爭保險契約之約定，訴請被
    告應給付原告672,560元，及自起訴狀繕本送達之翌日即99
    年3月17日起至清償日止，按週年利率百分之10計算之遲延
    利息，為有理由，應予准許，逾此部分之請求，即非有據，
    應予駁回。
七、本件原告勝訴部分，兩造分別陳明願供擔保請准聲請宣告假
    執行或免為假執行，核無不合，爰分別酌定相當之擔保金額
    ，予以准許。至原告敗訴部分，其假執行之聲請失所附麗，
    應予駁回。
八、本件事證已臻明確，兩造其餘攻防方法及所提證據，業經審
    酌，核與本件判決結果無影響，爰不逐一論述，併此敘明。
九、據上論結，本件原告之訴一部為有理由，一部為無理由，依
    民事訴訟法第79條、第390條第2項、第392條第2項，判決如
    主文。
中    華    民    國    100    年    1    月    31    日
                  民事第六庭   法  官  張文毓
以上正本係照原本作成。
如對本判決上訴，須於判決送達後20日內向本院提出上訴狀（須
附繕本）。
如委任律師提起上訴者，應一併繳納上訴審裁判費。
中    華    民    國   100    年    1     月    31    日
                               書記官   賴敏慧